【裁判字號】    99,審重訴,390
【裁判日期】    990426
【裁判案由】    拆屋還地
【裁判全文】
臺灣臺北地方法院民事裁定           99年度審重訴字第390號
原      告  乙○○
訴訟代理人  甲○○
被      告  亞太興金屬建材有限公司
法定代理人  丁○○
被      告  丙○○
上列當事人間請求拆屋還地事件，本院裁定如下：
    主  文
本件移送臺灣板橋地方法院。
    理  由
一按訴訟，由被告住所地之法院管轄；對於私法人或其他得為訴
  訟當事人之團體之訴訟，由其主事務所或主營業所所在地之法
  院管轄；因不動產物權涉訟者，得由不動產所在地之法院管轄
  ；共同訴訟之被告數人，其住所不在一法院管轄區域內者，各
  該住所在地之法院俱有管轄權。但依第4 條至前條規定有共同
  管轄法院者，由該法院管轄；當事人得以合意定第一審管轄法
  院，但以關於由一定法律關係而生之訴訟為限；訴之全部或一
  部，法院認為無管轄權者，依原告聲請或依職權以裁定移送於
  其管轄法院，民事訴法第1條第1項前段、第2條第2項、第10條
  第2項、第20條、第24條第1項、第28條第1 項分別定有明文。
  由前開法條觀之，關於共同訴訟之普通審判籍，僅於無民事訴
  訟法第20條但書規定之共同特別審判籍適用餘地時，方有其適
  用，若有共同特別審判籍存在時，原告自應向該共同特別審判
  籍所在地之法院起訴。
二原告起訴主張：
  (一)伊與被告丙○○於民國86年5 月15日簽訂土地租賃契約，約
    定由被告丙○○向伊承租臺北縣林口鄉○○○段過崙子小段
    26、27、53、53-1至53-10 地號等13筆土地（下稱系爭土地
    ），租賃期間自86年5月25日起至98年5月24日止。被告丙○
    ○於承租後，於系爭土地中如附圖所示Ｌ部分面積約 2,994
    平方公尺之部分興建門牌臺北縣林口鄉○○村○○路 72-36
    號房屋（下稱系爭房屋），並將該屋出租予被告亞太興金屬
    建材有限公司（下稱亞太興公司）。詎被告丙○○自91年4
    月25日起即未依約給付租金予伊；98年5 月24日租賃期滿後
    ，被告丙○○未將系爭房屋拆除，將土地返還予伊，爰依兩
    造間土地租賃契約書第8條第1 項及民法第455條之規定，請
    求被告丙○○拆屋還地。
  (二)又被告亞太興公司係向被告丙○○承租系爭房屋，因被告丙
    ○○向伊承租之期間已屆滿，依法應將系爭房屋拆除，並返
    還土地予伊，則被告亞太興公司已無占有系爭房屋之權源，
    並妨害伊占有使用系爭土地，爰依民法第962 條規定請求被
    告亞太興公司遷出系爭房屋。
  (三)因被告丙○○與伊之租賃契約已於98年5 月24日屆滿，被告
    丙○○迄未拆屋還地，反而與被告亞太興公司占有系爭土地
    ，受有相當於租金之不當得利，而依被告亞太興公司前每月
    給付之租金新臺幣（下同）165,000元計算，則自98年5月25
    日起至99年3 月24日止，被告丙○○與亞太興公司合計受有
    相當於租金之不當得利1,650,000元，爰依民法第179條規定
    請求被告丙○○、亞太興公司償還彼等所受之利益予伊。又
    被告丙○○、亞太興公司於將系爭房屋拆除，返還系爭土地
    予伊前，彼等受有相當於租金之不當得利仍繼續存在，爰請
    求被告丙○○、亞太興公司於拆除還地前，按月給付伊相當
    於租金之不當得利165,000 元。
  (四)聲明為：
    1.被告丙○○應將門牌臺北縣林口鄉○○村○○路72-36 號
      建物拆除，將附圖所示L部分面積約2,994平方公尺之土地
      （詳細面積及地號以地政機關實測為準）返還原告。
    2.被告亞太興公司應遷出臺北縣林口鄉○○村○○路 72-36
      號房屋。
    3.被告丙○○與亞太興公司應給付原告165 萬元，及自起訴
      狀繕本送達翌日起至清償日止，按年息百分之5 計算之利
      息。
    4.被告丙○○與亞太興公司應自99年3月25日起至第1項房屋
      拆除，土地返還原告之日止，按月於每月25日給付原告
      165,000元。
    5.願供擔保請准宣告假執行。
三經查：本件被告丙○○之住所地，依起訴狀之記載，係設在桃
  園縣龜山鄉○○路37巷3 號；被告亞太興公司之主事務所所在
  地則在桃園縣桃園市○○路1000號15樓之5 ，有公司登記資料
  查詢單在卷可稽，依民事訴訟法第1條第1項前段、第2條第2項
  規定，臺灣桃園地方法院對此訴訟有管轄權。然原告提起本件
  訴訟，訴之聲明第1項係依兩造間之土地租賃契約及民法第455
  條請求被告丙○○拆屋還地；訴之聲明第2項係依民法第962條
  規定請求被告亞太興公司遷出系爭房屋；訴之聲明第3、4項，
  係依民法第179 條規定請求被告丙○○、亞太興公司返還占有
  系爭土地相當於租金之不當得利，可知本件係因不動產涉訟，
  得由不動產所在地即臺灣板橋地方法院管轄，依民事訴訟法第
  10條第2 項、第20條但書之規定，本件訴訟即應由被告共同審
  判籍所在地法院即臺灣板橋地方法院管轄。另查，原告與被告
  丙○○雖已於土地租賃契約書第10條第1項第4款約定，如因該
  契約涉訟時，以本院為第一審管轄法院（見本院卷第31頁），
  然原告與丙○○間之合意管轄約定之效力，並不及於本件另一
  被告亞太興公司；況原告與被告丙○○、亞太興公司間之訴訟
  ，均係因系爭土地及系爭房屋涉訟，自不宜割裂分由不同之法
  院管轄，是本件應一併由臺灣板橋地方法院管轄。茲原告向無
  管轄權之本院起訴，顯係違誤，爰依職權將本件移送於該管轄
  法院。
四依民事訴訟法第28條第1項，裁定如主文。
中    華    民    國    99    年    4     月    26    日
                  民事第六庭    法  官  陳婷玉
以上正本係照原本作成
如對本裁定抗告須於裁定送達後10日內向本院提出抗告狀，並繳
納抗告費新臺幣1,000元
中    華    民    國    99    年    4     月    26    日
                                書記官  吳鸝稻

司法院資訊處製作；財團法人民間司法改革基金會備份。
